【裁判字號】    95,抗,1410
【裁判日期】    951012
【裁判案由】    保全證據
【裁判全文】
臺灣高等法院民事裁定                  95年度抗字第1410號
抗  告  人
即  聲請人  甲○○
上列抗告人因與相對人乙○○間聲請保全證據事件，對於中華民
國95年8 月18日臺灣新竹地方法院95年度全字第14號裁定提起抗
告，本院裁定如下：
    主  文
抗告駁回。
抗告訴訟費用由抗告人負擔。
    理  由
一、本件抗告人即聲請人甲○○於原審聲請意旨以：韓羽前與相
    對人乙○○合夥經營新竹市私立皇家美語短期補習班，約定
    由相對人出任負責人，實際經營且處理該補習班之帳務。依
    民法第675 條之規定，韓羽原得隨時檢查該合夥補習班之事
    務及財產狀況，並得查閱帳簿。而韓羽因要事赴南非，遂出
    具授權書委託聲請人甲○○代為處理檢查合夥事務。聲請人
    迭經親臨該補習班或以電話聯繫，請求相對人提出相關帳目
    及憑證，相對人均藉故拖延。聲請人再經委請律師發函，相
    對人仍相應不理。相對人不願提供帳簿，可能涉及背信或侵
    占罪嫌，倘先行通知相對人，無異知會相對人儘速毀損該帳
    簿，自有民事訴訟法第373 條第1 項所定「有急迫或有礙證
    據保全」之情形。聲請人現已起訴不及，非保全證據絕無補
    救，為此聲請保全證據。抗告意旨則以：抗告人本擬提起訴
    訟，原法院應依民事訴訟法第376 條之1 規定，為保全之協
    議，實體調查證據有無滅失或礙難使用之虞。原法院僅以推
    定之詞，認無合於保全之情事，駁回聲請，與民事訴訟法第
    222 條第3 項之規定有違。
二、按證據有滅失或礙難使用之虞，或經他造同意者，得向法院
    聲請保全，固經民事訴訟法第368 條第1 項定有明文；惟必
    以嗣後起訴時之訴訟兩造當事人為向法院聲請保全證據之聲
    請人，此觀諸民事訴訟法第二編第一章第三節第六目證據保
    全之相關規定甚明。
三、經查，依抗告人於原審所具民事證據保全聲請狀之記載，抗
    告人僅係受韓羽之委託，代為處理檢查與相對人合夥經營新
    竹市私立皇家美語短期補習班之事務，自非嗣後就合夥之權
    利義務關係得以起訴之訴訟當事人，揆諸上揭規定及說明，
    抗告人逕行向原法院聲請保全證據，顯非適格。原裁定駁回
    抗告人所為保全證據之聲請，所持理由雖與本院不同，惟其
    結論並無二致，仍應維持。抗告論旨指摘原裁定不當，聲明
    廢棄，應認為無理由而予駁回。
據上論結，本件抗告應認為無理由，依民事訴訟法第495 條之1
第1 項、第449條第2 項、第95條、第78條，裁定如主文。
中    華    民    國    95    年    10    月    12    日
                    民事第十二庭
                        審判長法  官  張宗權
                              法  官  盧彥如
                              法  官  王麗莉
正本係照原本作成。
本裁定除以適用法規顯有錯誤為理由，並經本院許可外，不得再
抗告。如提起再抗告，應於收受後10日內委任律師為訴訟代理人
向本院提出再抗告狀。並繳納再抗告費新台幣１千元。
中    華    民    國    95    年    10    月    13    日
                              書記官  明祖星


司法院資訊處製作；財團法人民間司法改革基金會備份。
